【裁判字號】    88,訴,109
【裁判日期】    890405
【裁判案由】    侵權行為損害賠償
【裁判全文】
臺灣高等法院臺中分院民事判決  八十八年度訴字第一○九號
      原      告  甲○○
      被      告  乙○○
右當事人間侵權行為損害賠償事件，原告提起刑事附帶民事訴訟，經本院刑事庭裁定
移送民事庭（八十八年度附民字第三二八號），本院判決如左：
      主      文
被告應給付原告新台幣壹萬伍仟元，及自民國八十八年六月十七日起至清償日止按年
息百分之五計算之利息。
原告其餘之訴及假執行之聲請均駁回。
訴訟費用由被告負擔。
      事      實
甲、原告方面：
一、聲明：求為判決：
  (一)被告應給付原告新台幣（下同）一百萬元，及自起訴狀繕本送達翌日起至清償日
    止，按年息百分之五計算之利息。
  (二)願供擔保請准宣告假執行。
二、陳述：
（一）被告於八十七年十月七日十八時十分許，藉故到台中縣大肚鄉○○路○段三五
      二號原告之妻經營之永泰文具店內，咆哮謾罵原告「不要臉」（台語），前後
      有十來分鐘之久。當日被告係至文具店來罵，原告就將被告趕出去，被告又進
      來罵，總共罵了十幾次。
（二）原告受過高等教育，身為地方士紳，經營生意注重信用名譽，當日旅行社經理
      鄭育麟還親自送來原告與妻陳招金將至美國自助旅遊之機票，及在眾多人面前
      ，被告竟對原告咆哮謾罵，原告痛苦萬分，且前後持續十來分鐘，其行為與居
      心令人無法想像。爰依侵權行為之法律關係請求被告賠償精神上之損害賠償一
      百萬元。
（三）原告係淡水工專畢業，現在大陸與人合夥經營塑膠布生意，年收入約一百多萬
      元，名下有建地及房屋等不動產，文具店由其妻經營。
三、證據：聲請傳訊證人鄭育麟、陳招金。
乙、被告方面：
一、聲明：求為判決：
  (一)原告之訴駁回。
  (二)如受不利判決，願供擔保請准宣告免為假執行。
二、陳述：
（一）查被告於民國八十七年十月七日並未無故至原告經營之永泰文具店內，咆哮謾
      罵原告「不要臉」，被告當日係被原告以棒球棒打傷，且案發至被告被原告打
      傷前後不超過一分鐘，非如原告所言前後有十來分鐘之久，原告所言均不實在
      。緣當日下午二時五十分許，被告到原告開設之永泰文具店請求原告繳納六萬
      多元之稅款，原告聽完後即喝令被告出去並隨手拿書丟向被告，繼而辱罵被告
      三字經，被告出來後即前往追分派出所請警員廖文祥幫忙處理，廖警員打電話
      給原告請其來派出所協調解決，但為其所拒。詎料被告於同日下午五時三十分
      許回到住處後見原告之自小客車車頭部分橫跨停放在被告台中縣大肚鄉○○路
      ○段三五四號住家前約六尺左右致妨礙停車，被告請原告將其車倒往後一點，
      經被告先後三次請求均置之不理，當被告再次請求時，原告之妻陳招金才從店
      內出來欲開車，未料此時原告即從店內持捧球棍出來朝被告揮棒攻擊，當被告
      遭攻擊時，陳招金還向原告大喊「不可這樣」並拉開原告，故當日被告並無辱
      罵原告，而係原告以三字經辱罵被告，並將被告毆打成傷，此有臺中地方法院
      八十七年度易字第五一四○號刑事判決可稽。請  鈞院調閱上開卷宗即明事實
      。
（二）由上可知被告並無侵害原告之人格權，自無須負擔損害賠償責任。
（三）退言之，縱  鈞院認被告對原告有公然侮辱之行為，惟查，此非事出無因，乃
      因原告太過霸道所致，且縱使被告有罵「不見笑」三字，亦非存心侮辱，乃係
      氣憤之言，而原告亦非地方仕紳，其於鄉里之評價，隨意誣告兄長之行為（其
      於八十三、八十五年連續誣告被告，均經法院判無罪或經檢察官為不起訴處分
      ）早已為人所非議，其就算遭人謾罵，亦不關痛癢，且被告亦無謾罵原告前後
      持續十來分鐘，原告不可能有何痛苦可言，其請求精神損害賠償一百萬元，顯
      然如獅子大開口，根本存心敲詐，於法並無理由。
（四）自認於八十七年九月十五日左右，進入文具店一下就被原告趕出來，當時只有
      在被告家門口，講原告「不見不肖」（台語不要臉），當時因原告車子停放不
      當，擋住被告住處出路，才前往質問，原告不聽，才說原告「不見肖，叫你開
      走不開走，擋到人家的路，不見不肖。」，並非罵原告，而是在家庭教育。
（五）被告國小畢業，現年五十二歲，原職業為司機，月薪四萬元，並無不動產，現
      無職業，係住其子房屋。
（六）當時原告亦打傷被告，其亦要求賠償，主張抵銷，互不賠償。
三、證據：聲請調閱台灣台中地方法院八十七年度易字第五一四０號刑事卷宗。
本院依職權調調閱本院八十八年度上易字第一四二八號、臺灣臺中地方法院八十八年
度自字第二二七號妨害名譽案刑事卷宗。
      理      由
一、原告主張被告於八十七年十月七日十八時十分許，藉故到台中縣大肚鄉○○路○
    段三五二號原告之妻經營之永泰文具店內，咆哮謾罵原告「不要臉」（台語），
    原告就將被告趕出去，被告又進來罵，總共罵了十幾次，前後有十來分鐘之久，
    妨害原告名譽，爰依侵權行為之法律關係，求為命被告賠償精神上之損害一百萬
    元及法定遲延利息之判決。被告則以：係八十七年九月十五日左右，當時因原告
    車子停放不當，擋住被告住處出路，才進入文具店一下就被原告趕出來，當時只
    有在被告家門口，對原告以台語說：「不見肖，叫你開走不開走，擋到人家的路
    ，不見不肖。」，並非罵原告，而是在家庭教育。又當時原告亦打傷被告，其亦
    要求賠償，主張抵銷，互不賠償等語置辯。
二、查原告主張被告於八十七年十月七日下午，因見原告所有自用小客車停放在在台
    中縣大肚鄉○○路○段三五二號原告之妻所經營之永泰文具店及同一路段三五四
    號被告前，致生被告住處通行不便，旋進入該文具店內質問原告，而發生爭執，
    被告竟基於公然侮辱之故意，在上開文具店內及被告門口之公眾得出入之場所及
    該店及被告門口之公共場所，接續以台語「不見肖（即不要臉），叫你開走不開
    走，擋到人家的路，不見不肖（即不要臉）」等語辱罵原告，足以減損原告之信
    譽之事實。被告亦不否認曾以前開言語指責原告，並據證人鄭育麟、陳招金於臺
    灣臺中地方法院八十八年度自字第二二七號刑事案件審理中結證甚詳，此有調閱
    之該案卷宗審理筆錄可稽（見該卷第二十、二十一頁），被告雖以時間係八十七
    年九月十五日云云，惟原告及證人均指係八十七年十月七日，而被告或稱八十七
    年九月十五日，或稱八十七年十月七日，前後並非一致，應認被告就時間之記憶
    並非明確，自以原告及證人所指時間為可採。原告主張之事實，自堪信為真實。
    且被告被訴公然侮辱之犯行，經偵審結果，並同此認定，經臺灣臺中地方法院刑
    事庭判處罰金壹仟元，上訴本院刑事庭，經駁回確定，有本院八十八年上易字第
    一四二八號刑事判決及歷審刑事卷宗可稽，附此記明。
三、按因故意不法侵害他人之權利者，負損害賠償責任；又不法侵害他人之名譽，被
    害人雖非財產上之損害，亦得請求賠償相當之金額，民法第一百八十四條第一項
    前段、第一百九十五條第一項定有明文。本件被告故意不法侵害原告之之名譽，
    則原告請求被告賠償非財產上之損害，自屬於法有據。又名譽被侵害者，關於非
    財產上之損害，加害人雖亦負賠償責任，但以相當之金額為限，所謂相當，自應
    以加害情形與其名譽影響是否重大，及被害者之身分地位與加害人經濟狀況等關
    係定之（最高法院四十七年台上字第一二二一號判例參照）。本件原告係淡水工
    專畢業，現在大陸與人合夥經營塑膠布生意，年收入約一百多萬元，名下有建地
    及房屋等不動產，其文具店由其妻經營。被告為國小畢業，現年五十二歲，原職
    業為司機，月薪四萬元，並無不動產，現無職業，係住其子房屋，此為兩造所不
    爭。本院斟酌被告加害情形與原告名譽受損之程度，及原告身分、地位與被告經
    濟狀況，認原告請求非財產上之損害一百萬元之賠償，尚有過高，應以一萬五千
    元為適當。則原告之請求，就一萬五千元及自起訴狀繕本送達（於八十八年六月
    十六由被告當庭簽收繕本，見附民卷第三二八頁）翌日即八十八年六月十七日起
    至清償日止按週年利率百分之五計算之法定遲延利息部分，洵屬正當，應予准許
    ，逾此部分，即非有據，應予駁回。至被告以當時原告亦打傷被告，其亦得要求
    賠償，而主張抵銷，互不賠償云云。惟按因故意侵權行為而負擔之債，其債務人
    不得主張抵銷，此民法第三百三十九條定有明文，是被告主張抵銷為法所不許。
    又本判決原告勝訴部分，因本件判決即行確定得為執行，假執行之宣告已無必要
    ，至原告敗訴部分，其假執行之聲請已失所依附，均應併予駁回。
四、至原告當時縱曾毆打被告，並不影響被告之公然侮辱原告之行為，故被告聲請調
    閱臺灣臺中地方法院八十七年度易字第五一四０號卷宗核無必要。本件事證已臻
    明確，兩造其餘攻擊防禦方法均於判決結果不生影響，爰不一一贅述，附此敘明
    。
據上論結：本件原告之訴為一部有理由，一部無理由，依民事訴訟法第七十九條但書
，判決如主文。
中      華      民      國    八十九    年      四      月    五        日
~B1民事第四庭審判長法  官  黃斐君
~B2                法  官  陳蘇宗
~B3                法  官  張鑫城
右為正本係照原本作成。
不得上訴。
~B                書記官  翟雅蘭
中      華      民      國    八十九     年      四       月     七     日
                                                                        Ｆ


司法院資訊處製作；財團法人民間司法改革基金會備份。
